【裁判字號】    97,抗,1366
【裁判日期】    970815
【裁判案由】    撤銷仲裁判斷
【裁判全文】
臺灣高等法院民事裁定                  97年度抗字第1366號
抗  告  人  新工環保科技股份有限公司
法定代理人  甲○○
上列抗告人因與相對人新竹縣政府間撤銷仲裁判斷事件，對於中
華民國97年7月16日臺灣台北地方法院97年度補字第645號所為裁
定提起抗告，本院裁定如下：
    主      文
原裁定關於核定訴訟標的價額超過新臺幣壹佰陸拾伍萬元部分廢
棄。
    理      由
一、原裁定意旨略以：「本件訴訟標的價額核定為新台幣（下同
    ）二億四千萬元，應徵第一審裁判費為一百九十七萬元。」
    等語。
二、抗告意旨略以：「抗告人起訴請求之撤銷標的，為仲裁判斷
    中關於駁回抗告人請求之一部，本件訴訟之結果非免除抗告
    人之給付義務，亦非使抗告人另獲金錢給付，而僅單純使抗
    告人取得另行起訴之機會，核本件訴訟標的之價額為不能核
    定，依民事訴訟法第77條之12應核定為165萬元， 原裁定將
    本件訴訟標的價額核定為二億四千萬元，實屬有誤，爰求廢
    棄原裁定， 請求將原裁定將核定訴訟標的價額超過165萬元
    部分廢棄。」等語。
三、按原告所爭執之撤銷仲裁判斷結果為駁回被告之請求，非命
    被告給付一定之金額或為其他財產權之給付，而係單純使被
    告取得另行起訴之訴訟利益者，亦即該仲裁判斷聲請時所請
    求之給付內容，既不因撤銷仲裁判斷之勝訴而可當然取得，
    尚須另行提起訴訟為請求者，因無法以在仲裁判斷聲請時所
    請求之金額，為核算訴訟標的利益之依據，其訴訟標的因無
    金額或財產價值可供核定，因此核定訴訟標的價額時，應屬
    民事訴訟法第77條之12所稱不能核定之情形（最高法院95年
    度台抗字第309號裁定參照）。 又按訴訟標的之價額不能核
    定者， 以第466條所定不得上訴第三審之最高利益額數加十
    分之一定之，民事訴訟法第77條之12定有明文。
四、經查，本件抗告人係就其與相對人間因契約所生之損害賠償
    給付事宜，於聲請仲裁而經仲裁協會駁回其有關土地購置款
    二億四千萬元本息之聲請後，依仲裁法第40條規定，提起本
    件撤銷仲裁判斷之訴訟，此有該仲裁判斷書在原審卷可稽。
    則就本件撤銷仲裁判斷訴訟之目的而言，應係在將駁回抗告
    人該部分聲請之仲裁判斷予以撤銷，使抗告人得依同法第43
    條規定取得就該爭議事項提起訴訟之利益，故本件訴訟所爭
    執之事項，雖為仲裁判斷是否有仲裁法第40條各款所規定得
    撤銷之事由存在，屬仲裁程序是否合法有效之爭議（依抗告
    人所述，應為第3款及第4款），但其訴訟標的所有之利益，
    則為取得可另行起訴請求相對人給付金錢之訴訟利益。核其
    性質，應屬財產權之訴訟。然因所爭執之此部分仲裁判斷結
    果為駁回抗告人之請求，而非命抗告人給付一定之金額或為
    其他財產權之給付，故本件訴訟之結果並非免除抗告人之給
    付義務，而係單純使抗告人取得另行起訴之訴訟利益。在前
    者之情形，因若訴訟之結果獲得勝訴判決時，除有符合仲裁
    法第38條規定得駁回執行聲請之情形外，將可免除依仲裁判
    斷所命之給付義務，故其訴訟標的之利益，尚可藉由該免除
    給付義務之金額或財產價值為核定；但就後者之情形而言（
    即本件訴訟之情形），則無此項金額或財產價值可供核定，
    而該仲裁判斷聲請時所請求之給付內容，既不因本件撤銷仲
    裁判斷之勝訴而可當然取得，尚須另行提起訴訟為請求，則
    自亦無法以在仲裁判斷聲請時所請求之金額，為核算本件訴
    訟標的利益之依據，就此而言，本件財產權訴訟之訴訟標的
    價額，應屬民事訴訟法第77條之12所稱不能核定之情形，應
    依該條規定核定為165萬元， 原裁定核定為二億四千萬元，
    即有未洽。抗告意旨指摘原裁定不當，求予廢棄，即有理由
    ，爰就原裁定所核定之訴訟標的價額在超過165萬元部分予
    以廢棄。
五、據上論結，本件抗告為有理由，爰裁定如主文。
中    華    民    國    97    年    8     月    15    日
                    民事第十庭
                        審判長法  官  黃豐澤
                              法  官  林麗玲
                              法  官  蕭艿菁
正本係照原本作成。
本裁定除以適用法規顯有錯誤為理由，並經本院許可外，不得再
抗告。如提起再抗告，應於收受後10日內委任律師為訴訟代理人
向本院提出再抗告狀。並繳納再抗告費新台幣１千元。
中    華    民    國    97    年    8     月    15    日
                              書記官  王秀雲


司法院資訊處製作；財團法人民間司法改革基金會備份。
